臺灣臺北地方法院刑事判決
111年度審訴字第1600號
公  訴  人  臺灣臺北地方檢察署檢察官
被      告  陳柏銓


上列被告因違反洗錢防制法等案件，經檢察官提起公訴（111年
度偵字第19028號）及移送併辦（臺灣臺南地方檢察署111年度偵
字第21798號），被告於審理中就被訴事實為有罪之陳述，本院
告以簡式審判程序之旨，並聽取當事人之意見後，經本院合議庭
裁定改依簡式審判程序審理，判決如下：
    主  文
陳柏銓犯如附表一所示之罪，各處如附表一主文欄所示之刑。應
執行有期徒刑壹年伍月。緩刑參年，並應依附表二所示內容向被
害人支付損害賠償。
    事  實
陳柏銓於民國110年10月26日13時40分許，加入真實姓名年籍不
詳、自稱「邱志傑」之成年男子所屬之詐欺集團，陳柏銓負責領
款及轉交款項等工作。其等意圖為自己不法之所有，基於三人以
上共同詐欺取財及洗錢之犯意聯絡，先由該詐欺集團成員以如附
表所載之詐騙方式欄，對如附表所示之被害人施以詐術，使各該
被害人陷於錯誤，而分別依指示將如附表所示之金額匯款至如附
表所示之帳戶，陳柏銓則依指示前往如附表所示之提款地點提領
如附表所載之現金後，再將該款項交予真實姓名年籍不詳、自稱
「謝家翔」之詐欺集團成年成員，以此方式製造金流斷點，致檢
警難以追查，而隱匿詐欺犯罪所得。
    理  由
一、按除被告所犯為死刑、無期徒刑、最輕本刑為3年以上有期
    徒刑之罪、或高等法院管轄第一審案件者外，於審判期日前
    之程序進行中，被告先就被訴事實為有罪之陳述時，審判長
    得告知被告簡式審判程序之旨，並聽取當事人、代理人、辯
    護人及輔佐人之意見後，裁定進行簡式審判程序，刑事訴訟
    法第273條之1第1項定有明文。經查，本案被告陳柏銓被訴
    違反洗錢防制法等案件，被告於本院審理中就被訴事實為有
    罪之陳述，經本院告知被告簡式審判程序之旨，並聽取檢察
    官及被告之意見後，裁定依刑事訴訟法第273條之1第1項之
    規定，改依簡式審判程序進行審判，是本案之證據調查，依
    刑事訴訟法第273條之2規定，不受同法第159條第1項、第16
    1條之2、第161條之3、第163條之1及第164條至第170條規定
    之限制，合先敘明。
二、上開犯罪事實，業據被告於本院審理中坦承不諱【見本院11
    1年度審訴字第1600號卷（下稱本院卷）第83頁】，並有監
    視器錄影畫面翻拍照片【見臺灣臺北地方檢察署111年度偵
    字第5960號卷（下稱偵卷）第125頁至第129頁】及如附表相
    關證據欄所示之證據在卷可佐，是被告上開任意性自白，確
    與事實相符，堪予採信。
三、論罪科刑：
　㈠按刑法上所謂共同實施，並非以參與全部犯罪行為為必要，
    其分擔實施一部分行為者，屬共同正犯；又共同實施犯罪行
    為之人，在合同意思範圍以內，各自分擔犯罪行為之一部，
    相互利用他人之行為，達其犯罪之目的者，即應對於全部所
    發生之結果負責（最高法院28年上字第3110號、46年台上字
    第1304號判例意旨均足資參照）。查被告於本案雖未直接以
    撥打電話等方式對各該被害人為詐騙行為，然被告所參與之
    上開詐欺集團，係以多人分工方式從事不法詐騙，包括集團
    首腦、撥打電話施詐之機房人員等，成員已達3人以上，被
    告負責提供金融帳戶供不具信賴關係之他人使用，並前往金
    融機構或ATM提領款項後轉交予他人，使該集團其他成年成
    員得以順利完成詐欺取財之行為，確係基於自己犯罪之意思
    參與前揭詐欺集團之分工，是被告就本案所為，顯與自稱「
    邱志傑」、「謝家翔」及其等所屬詐欺集團成年成員間，在
    合同意思範圍內，各自參與行為之部分分工，並與其他參與
    者相互利用彼此之行為，而實施本案犯行，依上說明，被告
    自應就本案犯罪結果負共同正犯之刑責。
　㈡核被告就附表所為，均係犯刑法第339條之4第1項第2款之三
    人以上共同詐欺取財罪、違反洗錢防制法第2條第1、2款而
    犯同法第14條第1項之一般洗錢罪。被告一行為同時觸犯上
    開罪名，均為想像競合犯，應依刑法第55條之規定，從重論
    以刑法第339條之4第1項第2款之三人以上共同詐欺取財罪。
    起訴及併辦意旨雖認被告係犯刑法第30條第1項前段、第339
    條第1項及洗錢防制法第14條第1項之幫助洗錢及幫助詐欺取
    財罪，然被告既有提領各該被害人遭詐欺所匯入之款項再轉
    交他人，即屬正犯而非幫助犯，前揭起訴及併辦意旨容有誤
    會。又正犯與幫助犯僅犯罪之態樣有所不同，尚不生變更起
    訴法條之問題（最高法院101年度台上字第3805號判決參照
    ），本院並於審理時告知被告上開規定（見本院卷第81頁）
    ，當無礙於被告防禦權之行使。
　㈢被害人徐燈枝雖有數次匯款行為，然該詐欺集團成員係基於
    單一犯罪決意及預定計畫，應認屬接續之一行為侵害同一法
    益，而為接續犯，僅論以一罪。
　㈣關於詐欺取財罪、洗錢罪罪數之計算，原則上應依被害人人
    數為斷（最高法院108年度台上字第274號、110年度台上字
    第1812號判決意旨參照）。易言之，對不同被害人所犯之詐
    欺取財、洗錢等行為，受侵害之財產監督權既歸屬各自之權
    利主體，且犯罪時、空亦有差距，是就本案2位不同被害人
    部分，被告所為應予分論併罰。
　㈤被告就本案所為犯行，與自稱「邱志傑」、「謝家翔」及其
    所屬詐欺集團成年成員間，有犯意聯絡及行為分擔，已如前
    述，應論以共同正犯。
　㈥臺灣臺南地方檢察署以111年度偵字第21798號之移送併辦，
    與本案如附表編號1所示犯行，係同一告訴人，屬事實上同
    一案件，為起訴效力所及，本院自得併予審理，附此敘明。
　㈦按犯洗錢防制法第14條、15條之罪，在偵查或審判中自白者
    ，減輕其刑，洗錢防制法第16條第2項定有明文。查被告就
    本案所犯洗錢防制法第14條第1項一般洗錢罪部分，雖於偵
    查中否認犯行，然於本院審理期日自白認罪，應就其所犯一
    般洗錢罪，依上開規定減輕其刑，然被告所為本案犯行，應
    依刑法第55條想像競合犯之規定，而論以較重之刑法第339
    條之4第1項第2款之加重詐欺取財罪，參酌最高法院108年度
    台上字第4405、4408號判決意旨，被告就其所犯洗錢防制法
    第14條第1項一般洗錢罪自白犯行，核與該法第16條第2項規
    定相符，應於量刑時合併評價，併此說明。
　㈧爰以行為人之責任為基礎，審酌被告正值青壯，不思循正當
    途徑獲取財物，竟為貪圖輕易獲得金錢，參與詐欺集團之犯
    罪，妨害社會正常交易秩序，所為誠屬不該，殊值非難，惟
    念及被告終能坦承犯行之犯後態度，且合於洗錢防制法第16
    條第2項減刑之要件，酌以被告已與告訴人徐燈枝達成和解
    ，有調解筆錄1紙在卷可憑，堪認被告確有悔意，復考量被
    告於本案所參與程度僅為提供金融帳戶後出面提領及轉交款
    項之工作，而非詐騙案件之出謀策劃者，遭查緝之風險亦相
    對較高，兼衡被告自陳技術學院畢業之智識程度、目前在親
    戚家幫忙工作、須扶養父親之家庭生活經濟狀況（見本院卷
    第88頁）暨其犯罪動機、目的、手段等一切情狀，分別量處
    如附表主文欄所示之刑。
　㈨數罪併罰定應執行刑，係出於刑罰經濟與責罰相當之考量，
    並非予以犯罪行為人或受刑人不當之利益，為一種特別之量
    刑過程，相較於刑法第57條所定科刑時應審酌之事項係對一
    般犯罪行為之裁量，定應執行刑之宣告，乃對犯罪行為人本
    身及所犯各罪之總檢視，除應考量行為人所犯數罪反應出之
    人格特性，並應權衡審酌行為人之責任與整體刑法目的及相
    關刑事政策，在量刑權之法律拘束性原則下，依刑法第51條
    第5款之規定，採限制加重原則，以宣告各刑中之最長期為
    下限，各刑合併之刑期為上限，但最長不得逾30年，資為量
    刑自由裁量權之外部界限，並應受法秩序理念規範之比例原
    則、平等原則、責罰相當原則、重複評價禁止原則等自由裁
    量權之內部抽象價值要求界限之支配，以使輕重得宜，罰當
    其責，俾符合法律授與裁量權之目的，以區別數罪併罰與單
    純數罪之不同，兼顧刑罰衡平原則。且刑法第51條數罪併罰
    定應執行刑之立法方式，非以累加方式定其應執行刑，苟以
    實質累加之方式定應執行刑，則處罰之刑度顯將超過其行為
    之不法內涵，而違反罪責原則，兼及考量因生命有限，刑罰
    對被告造成之痛苦程度，係隨刑度增加而生加乘效果，而非
    以等比方式增加，是以隨罪數增加遞減其刑罰之方式，當足
    以評價被告行為之不法性之法理（即多數犯罪責任遞減原則
    ）。數罪併罰定其應執行之刑時，除仍應就各別刑罰規範之
    目的、輕重罪間體系之平衡、整體犯罪非難評價、各行為彼
    此間之偶發性、與被告前科之關聯性、各行為所侵害法益之
    專屬性或同一性、數罪對法益侵害之加重效應、罪數所反映
    之被告人格特性與犯罪傾向、社會對特定犯罪例如一再販毒
    行為處罰之期待等，為綜合判斷外，尤須參酌實現刑罰公平
    性，以杜絕僥倖、減少犯罪之立法意旨，為妥適之裁量。茲
    被告本案所犯各罪，其態樣均為詐欺及洗錢，且係在短時間
    內重複為之，犯罪類型之同質性甚高。職此，依據前揭說明
    ，本於罪責相當性之要求，在前揭內、外部性界限範圍內，
    就本案整體犯罪之非難評價、各行為彼此間之偶發性、各行
    為所侵害法益之專屬性或同一性予以綜合判斷，暨斟酌被告
    犯罪行為之不法與罪責程度，及對其施以矯正之必要性，爰
    就被告本案所犯酌定其應執行刑如主文所示，以資儆懲。
　㈩緩刑部分：
　　⒈按受2年以下有期徒刑、拘役或罰金之宣告，而未曾因故意
      犯罪受有期徒刑以上刑之宣告，認以暫不執行為適當者，
      得宣告2年以上5年以下之緩刑，其期間自裁判確定之日起
      算，刑法第74條第1項第1款定有明文。
　　⒉被告未曾因故意犯罪受有期徒刑以上刑之宣告，有臺灣高
      等法院被告前案紀錄表1紙在卷可憑（見本院卷第91頁至
      第92頁），其因一時失慮偶罹刑典，犯後亦能坦承犯行，
      且與告訴人徐燈枝調解成立，有調解筆錄在卷可佐，堪認
      被告經此偵審程序及刑之宣告後，當知所警惕，應無再犯
      之虞，且為免被告因入監服刑而無法依調解條件賠償予告
      訴人，影響告訴人權益，因認被告所宣告之刑以暫不執行
      為適當，爰依刑法第74條第1項第1款規定予以宣告緩刑3
      年，以啟自新。
　　⒊復為使被告於緩刑期內能知所警惕，並考量被告本案犯罪
      情節及所生危害，為避免被告再有其他違法行為發生，且
      能於本案從中深切記取教訓，暨督策其能確實履行和解條
      件，使告訴人獲得充分保障，併依刑法第74條第2項第3款
      之規定，命被告應依如附表二所示之方式，向告訴人徐燈
      枝支付如附表二所示之賠償，如未依約履行，情節重大者
      ，檢察官得依刑法第75條之1第1項第4款之規定，聲請撤
      銷前開緩刑之宣告，併予指明。
五、沒收部分：依卷內證據資料所示，無從認定被告獲有任何報
    酬或對價，是被告本案所為查無其犯罪所得，即無從宣告沒
    收，附此敘明。　　
六、據上論斷，應依刑事訴訟法第273條之1第1項前段、第284條
    之1、第299條第1項前段，判決如主文。
本案經檢察官王文成提起公訴，臺灣臺南地方檢察署檢察官董和
平移送併辦，檢察官李明哲到庭執行職務。
中　　華　　民　　國　　111 　年　　11　　月　　29　　日
　　　　　　　　　刑事第二十一庭法　官　劉俊源
上正本證明與原本無異。
如不服本判決，應於收受送達後20日內向本院提出上訴書狀，並
應敘述具體理由；其未敘述上訴理由者，應於上訴期間屆滿後20
日內向本院補提理由書狀（附繕本），「切勿逕送上級法院」。
因疫情而遲誤不變期間，得具狀向法院聲請回復原狀。
　　　　　　　　　　　　　　　　書記官　潘美靜
中　　華　　民　　國　　111 　年　　11　　月　　29　　日
附錄本案論罪科刑法條全文如下：
中華民國刑法第339條之4：
犯第339條詐欺罪而有下列情形之一者，處1年以上7年以下有期
徒刑，得併科1百萬元以下罰金：
一、冒用政府機關或公務員名義犯之。
二、三人以上共同犯之。
三、以廣播電視、電子通訊、網際網路或其他媒體等傳播工具，
    對公眾散布而犯之。
前項之未遂犯罰之。

洗錢防制法第2條：
本法所稱洗錢，指下列行為：
一、意圖掩飾或隱匿特定犯罪所得來源，或使他人逃避刑事追訴
    ，而移轉或變更特定犯罪所得。
二、掩飾或隱匿特定犯罪所得之本質、來源、去向、所在、所有
    權、處分權或其他權益者。
三、收受、持有或使用他人之特定犯罪所得。
　　
洗錢防制法第14條：
有第二條各款所列洗錢行為者，處7年以下有期徒刑，併科新臺
幣5百萬元以下罰金。
前項之未遂犯罰之。
前二項情形，不得科以超過其特定犯罪所定最重本刑之刑。
　　
附表一：（下列金額均為「新臺幣」）
編號 告訴人 詐騙方式 匯款時間 匯入帳戶 匯款金額 提款時間 提款地點 提款金額 相關證據 主   文 1 徐燈枝 詐欺集團成員於110年10月28日11時許，假冒為徐燈枝之外甥，撥打電話給徐燈枝，佯稱急需借款等語，致徐燈枝陷於錯誤，依指示於右列時間將右列款項匯至右列帳戶。 110年10月29日 11時19分許 國泰世華銀行（013） 帳號：000000000000號 17萬元 110年10月29日 14時3分許 臺北市○○區○○○路0段000號國泰世華商業銀行民生分行臨櫃提款 32萬元 一、告訴人徐燈枝於警詢中之指訴（見偵卷第63頁至第69頁）。 二、左列帳戶之交易明細表（見偵卷第19頁）。 三、告訴人徐燈枝提出之匯款單（見偵卷第89頁至第91頁）。 陳柏銓犯三人以上共同詐欺取財罪，處有期徒刑壹年參月。    110年10月29日 13時47分許  15萬元      2 何同栢 詐欺集團成員於110年10月29日某時許，假冒為何同栢之女兒，撥打電話給何同栢，佯稱急需借款等語，致何同栢陷於錯誤，依指示於右列時間將右列款項匯至右列帳戶。 110年10月29日 14時23分許 中華郵政（700） 帳號：00000000000000號 25萬元 110年10月29日 15時36分許 臺北市○○區○○路000號中華郵政臺北松江路郵局臨櫃提款 20萬元 一、告訴人何同栢於警詢中之指訴（見偵卷第103頁至第106頁）。 二、左列帳戶之交易明細表（見偵卷第13頁）。 三、告訴人何同栢提出之匯款單（見偵卷第107頁）。 陳柏銓犯三人以上共同詐欺取財罪，處有期徒刑壹年參月。       110年10月29日 15時38分許 臺北市○○區○○路000號中華郵政臺北松江路郵局之ATM 5萬元   

附表二：（詳參本院111年度附民移調字第11號調解筆錄）
編號 給  付  方  式 1 陳柏銓應給付徐燈枝12萬元，給付方式為：自111年11月起，按月於每月15日前將5千元匯款（或轉帳）至徐燈枝指定之帳戶，至全部清償為止，如一期未履行，視為全部到期。